【裁判字號】    97,簡上,73
【裁判日期】    970821
【裁判案由】    誣告
【裁判全文】
臺灣士林地方法院刑事判決              97年度簡上字第73號
上  訴  人
即  被  告 乙○○
上列上訴人即被告因誣告案件，不服本院內湖簡易庭於中華民國
96年12月31日所為96年度湖簡字第186 號第一審刑事簡易判決（
偵查案號：臺灣士林地方法院檢察署96年度偵字第14296 號），
提起上訴，本院管轄第二審之合議庭判決如下：
    主  文
上訴駁回。
乙○○緩刑貳年。
    事實及理由
一、本案經本院審理結果，認第一審判決被告犯刑法第171 條第
    1 項未指定人犯誣告罪，處拘役50日，減為拘役25日，並諭
    知如易科罰金以銀元300 元即新臺幣900 元折算1 日，其認
    事、用法及量刑均無不當，應予維持，引用第一審判決書記
    載之犯罪事實、證據及理由（如附件判決書）。
二、被告上訴意旨略以：發票人為邱梅鳳，付款人為誠泰銀行古
    亭分行，票載發票日期為民國94年4 月3 日，支票號碼為WB
    0000000 號，面額為新臺幣（下同）40萬元之支票1 紙（下
    稱系爭支票）係伊94年在3 月底，在臺北縣新店市○○路，
    將該支票交給自稱賴權浩之男子，委託其幫伊辦理銀行貸款
    ，該支票是伊作為給付佣金之擔保支票，當天下午伊回到位
    於羅斯福路之公司，接獲伊親友孟昭權之電話獲知貸款早已
    撥下且已被領走，伊發現被騙，所以打電話給賴權浩要求取
    回支票，賴權浩約伊當天下午在他位於臺北市○○○路○段
    50 號13 樓之1 之代辦公司取回該紙支票，伊覺得他騙伊，
    所以要求核對帳目，賴權浩就將貸款明細及存摺印給伊，並
    取回當時交給他作為擔保佣金之支票，回到公司，發現伊支
    票不見了，伊急忙打電話給賴權浩要他幫伊找支票，賴權浩
    跟伊說他會找找看，隔天伊打電話問他是否找到該紙支票，
    他告訴伊沒有找到、可能遺失了，伊說要去辦理掛失，他告
    訴伊掛失要跑法院，且要存40萬元在銀行六個月不能使用，
    很麻煩，勸伊不要先辦理掛失，他再找找看或許可以找到，
    94 年4月初，賴權浩將伊委託貸款金額1,700 多萬元侵吞潛
    逃，伊向市刑大報案，並且將該紙支票掛失，遺失是事實，
    且是賴權浩跟伊說找不到支票，94年5 月9 日，該紙支票遭
    甲○○在汐止聯邦銀行提兌，伊並不認識甲○○。另94年4
    月11日，伊有與賴權浩見面，他有說支票在他手上，但是伊
    並沒有看到支票，報案時伊不曉得確實遺失支票的時間，所
    以才以當時報警的時間作為遺失時間等語。
三、經查：
  (一)被告乙○○迭於檢察官偵查中供承：系爭支票係伊於94年3
    月25日交給自稱賴權浩的太太張秀敏，因伊請賴權浩幫伊辦
    貸款，該支票是作為擔保貸款下來後支付他報酬之用的，94
    年4 月初，伊打電話問銀行，銀行說貸款已於94年3 月29日
    撥入伊指定之帳戶，但當日錢即為賴權浩領走，94年4 月11
    日，賴權浩主動找伊，說系爭支票在他手上，要伊付他1,10
    0 萬元才還伊，否則要將該支票轉出去，之後，他就沒有聯
    絡了，系爭支票是伊去誠泰銀行古亭分行辦遺失申報的等語
    （參見96年度他字第2977號偵查卷第56至58頁），並有系爭
    支票影本、臺灣票據交換所退票理由單影本（參見同上卷第
    4 頁）、94年4 月27日票據掛失止付通知單影本及94年4 月
    27日遺失票據申報書影本各1 份（參見96年度他字第8433號
    卷第36至37頁）附卷可憑，則被告乙○○既已於94年3 月25
    日將系爭支票交付自稱賴權浩之人持有，是否遺失？自應由
    持票之賴權浩主張並申報，尚非被告乙○○所得擅自主張；
    又被告於94年4 月27日前往誠泰銀行古亭分行辦理系爭支票
    遺失時，在遺失票據申報書上任意虛偽記載於94年4 月27日
    在臺北縣新店市○○路三段遺失系爭支票，並未指定人犯而
    向臺北市政府警察局及臺北縣警察局申報偵查侵占遺失物罪
    嫌，核與刑法第171 條第1 項之誣告罪要件相符，應甚明確
    。
  (二)雖被告上訴於本院審理時辯稱：賴權浩拿到支票後就已經轉
    給別人，伊認為這張支票在賴權浩交給別人時就已經遺失，
    因為伊交付的對象是賴權浩，伊並不知道賴權浩何時交付給
    他人等語（參見本院卷第69頁），然被告既已將系爭支票交
    付予自稱賴權浩之人，自非遺失，該賴權浩是否轉讓予他人
    ，抑或遺失，均應由該持票之賴權浩主張，被告在無法知悉
    系爭支票流向之情況下，竟在遺失票據申報書上任意填載「
    於94年4 月27日在臺北縣新店市○○路三段遺失」系爭支票
    之事實，自屬虛偽不實，當甚明確，是被告上開事後於本院
    所辯及上訴意旨所述，實難採信。
四、本件原審法院認被告所為，係犯刑法第171 條第1 項未指定
    人犯誣告罪，援引刑事訴訟法第449 條第1 項前段、第3 項
    、第454 條第2 項，刑法第2 條第1 項前段、第171 條第1
    項、第172 條、修正前刑法第41條第1 項前段，刑法施行法
    第1 條之1 ，修正前罰金罰鍰提高標準條例第2 條，現行法
    規所定貨幣單位折算新臺幣條例第2 條，中華民國96年罪犯
    減刑條例第2 條第1 項第3 款、第7 條，且審酌被告犯罪動
    機、目的、手段、及犯罪後坦承犯行等一切情狀，量處拘役
    50日，減為拘役25日，並諭知如易科罰金以銀元300 元即新
    臺幣900 元折算1 日，其認事用法並無違誤，量刑亦屬妥適
    ，上訴人仍以上述意旨提起上訴為無理由，應予駁回。
五、末查被告乙○○前未曾受有期徒刑以上刑之宣告，此有臺灣
    高等法院被告前案紀錄表在卷可按，其因遭受自稱賴權浩之
    人詐騙貸款，為免所交付之擔保票據兌現而為本件犯行之犯
    罪動機，尚屬可憫，其經此偵審教訓，自當知所警惕，信無
    再犯之虞，因認前開宣告之刑以暫不執行為適當，爰併宣告
    緩刑2 年。
據上論斷，應依刑事訴訟法第455 條之1 第1 項、第3 項、第36
8 條、第373 條、刑法第74條第1 項第1 款，判決如主文。
本案經檢察官翁偉倫到庭執行職務。
中    華    民    國    97    年    8     月    21    日
                  刑事第一庭審判長法  官  洪英花
                                  法  官  林清吉
                                  法  官  雷雯華
以上正本證明與原本無異。
本件不得上訴。                    書記官  陳玲如
中    華    民    國    97    年    8     月    21    日
本案論罪科刑法條全文：
刑法第171條第1項
未指定犯人，而向該管公務員誣告犯罪者，處1 年以下有期徒刑
、拘役或3 百元以下罰金。


司法院資訊處製作；財團法人民間司法改革基金會備份。
